臺灣高等法院刑事判決
                                   110年度上訴字第3305號
上  訴  人
即  被  告  逄亦麟


選任辯護人  舒正本律師
            蘇奕全律師
上  訴  人  
即  被  告  劉修愷


選任辯護人  林鈺雄律師
上列上訴人因組織犯罪防制條例等案件，不服臺灣士林地方法院
109年度訴字第10號，中華民國109年4月28日第一審判決（起訴
案號：臺灣士林地方檢察署108年度偵字第9107號、第13403號、
第13404號、第13405號），提起上訴，本院判決如下：
    主  文
原判決關於戊○○附表一編號1、2罪刑暨定應執行之刑部分撤銷。
戊○○犯附表編號1本院判決欄所示之罪，處如附表編號1本院判決
欄所示之刑，被起訴恐嚇取財未遂部分無罪。
其餘上訴駁回。
第二項撤銷改判與附表編號4上訴駁回部分所處之刑，應執行有
期徒刑壹年拾月。
    事  實
一、本件關於被告戊○○附表編號1、3、4部分犯罪事實與原判決
    書事實欄一㈠至㈣、㈥、㈦（如附件）之記載相同，茲引用之。
二、庚○○於民國107年11月10日受鄭楚鈺之邀，欲搜尋癸○○下落
    ，找回癸○○於107 年10月23日侵吞賴宣宇之贓款，而於同日
    晚間11時，與鄭楚鈺、賴宣宇及年籍不詳之成年男子4人至
    癸○○居所外面守候，見不知情之麥當勞外送員子○○上樓送餐
    ，即尾隨子○○進入該公寓內並上至四樓樓梯間，復趁與癸○○
    同住之丁○○開門取餐之際，即現身向丁○○要求癸○○出面，且
    4 人竟不顧丁○○擋在內門後，竟共同基於強制之犯意聯絡，
    由年籍不詳之成年男子用力拉扯第1 道向外開啟之大門，其
    餘之人並推擠第2 道向內開啟之內門，迫使丁○○讓其等入內
    ，使丁○○無法順利將門關上，其等即以該強暴行為妨害丁○○
    將門關上拒卻他人干擾住處安寧之權利行使，並因而導致丁○○右手肘部受傷（未據合法告訴）。嗣丁○○趁隙將庚○○等人
    推出門外、關上內門，將4人擋在門外，並告知已報警，其
    等只好叫罵後悻然下樓，惟仍不甘離去而在附近徘徊吵鬧，
    欲迫使癸○○下樓。直至翌日2 時許，癸○○見狀向警方報稱有
    人妨害安寧，經警方到場處理，庚○○等人始行離去。
三、庚○○、鄭楚鈺（經原審判決後，未經上訴而確定）與李承恩
    所屬詐騙集團電信機房成員、賴宣宇、林昆明、徐中豪（賴
    宣宇、林昆明、徐中豪3 人所犯詐欺等罪部分，業經臺灣新
    北地方法院108 年度原訴字第34號判決），共同意圖為自己
    不法所有，基於三人以上共同詐欺取財、洗錢之犯意聯絡，
    庚○○並基於參與犯罪組織之犯意聯絡，由鄭楚鈺負責監督車
    手起床上工、收取車手完工之通知，庚○○負責向車手收取贓
    款，再由不詳詐騙集團電信機房成員於108 年1 月16日下午
    1時許，撥打電話予乙○○○，自稱係新北市林口區公所戶政科
    主管，向乙○○○誆稱其所有之國民身分證遭持用為人頭，向
    玉山銀行申辦貸款，且其金融帳戶遭販毒集團盜用，然乙○○○經臺灣臺北地方法院先後2 次傳喚均未到庭，現其金融帳
    戶內之款項須由前開法院接管云云，並接續為下列行為：
  ㈠該詐騙集團電信機房不詳成員於同（16）日下午3時許，指示
    乙○○○前往新北市林口區公園路與忠孝路口之便利商店內接
    收偽造之臺灣臺北地方法院清查之公文書1 紙（印有「法務
    部行政執行署台北凍結管制命令執行官印」之印文1 枚；惟
    無證據證明庚○○知情，詳後述），以取信於乙○○○，致乙○○○
    陷於錯誤，乙○○○遂依該詐騙集團電信機房成員指示，於同
    （16）日前往林口郵局提領68萬元，並依指示前往新北市○○
    區○○路00號頂好超市旁之UBIKE 站交付款項。林昆明則於同
    （16）日下午5時許，經不詳集團機房成員指示，亦前往上
    揭地點，向乙○○○收取現金68萬元，再交付賴宣宇，賴宣宇
    復依詐騙集團成員「老爹」指示，於同（16）日下午7時30
    分許將款項帶往臺北市松山區健康路附近交予庚○○，賴宣宇
    、林昆明各自贓款中分得報酬1 萬7 千元。
  ㈡前揭不詳詐騙集團電信機房成員續於翌（17）日上午9 時許
    及下午1時許，分別指示已陷於錯誤之乙○○○再次前往前揭便
    利商店接收偽造之臺灣臺北地方法院清查之公文書各1 紙（
    共2 紙，均印有「法務部行政執行署台北凍結管制命令執行
    官印」之印文各1 枚；惟無證據證明庚○○知情，詳後述），
    乙○○○又依指示，先後前往聯邦商業銀行及永豐商業銀行各
    提領78萬元，並前往前揭相同地點以交付款項。林昆明再各
    自於同（17）日上午10時30分及下午2時30分許，經不詳詐
    騙集團電信機房成員指示前往同一地點，向乙○○○收取現金
    各78萬元，惟因本應負責收水及監督之車手頭賴宣宇昏睡過
    頭未到場，詐騙集團機房人員聯絡未果，遂指示林昆明將款
    項藏匿在前開頂好超市之廁所內，並指示其他不詳成員前去
    收水。
  ㈢前揭不詳詐騙集團電信機房成員又於同（17）日下午4時許，
    續行指示已陷於錯誤之乙○○○前往前揭便利商店接收偽造之
    臺灣臺北地方法院清查之公文書1 紙（印有「法務部行政執
    行署台北凍結管制命令執行官印」之印文1 枚；惟無證據證
    明庚○○知情，詳後述），乙○○○又依指示前往日盛國際商業
    銀行提領78萬元，並前往前揭相同地點交付款項。待詐騙集
    團掌機聯繫上賴宣宇後，即指示賴宣宇趕往新北市林口區與
    林昆明等人會合，於同日下午4時許，林昆明又經該詐騙集
    團不詳機房人員指示前往同一地點，向乙○○○收取現金78萬
    元，在新北市○○區○○○路0 段000 號之林口奧特萊斯購物城
    交付與賴宣宇，復由徐中豪駕駛車牌號碼0000-00 號自用小
    客車前往該購物城與林昆明、賴宣宇2 人會合，並搭載2 人
    前往新北板橋區某加油站，賴宣宇、林昆明各交付徐中豪1
    千元作為報酬。其後由賴宣宇依「老爹」指示，於同日晚上
    6時許將贓款攜往臺北市中正區市民大道3 段（鄰近臺北市
    松山區復興南路）附近交付給庚○○，賴宣宇、林昆明各自贓
    款中分得報酬1 萬7 千元，其等即以此方式掩飾、隱匿詐欺
    犯罪所得之來源及去向。
四、案經臺北市政府警察局中山分局移請臺灣士林地方檢察署檢
    察官偵查起訴。　　　
    理  由
壹、程序部分
一、被告戊○○部分審理範圍
　　按刑事訴訟法第348條於民國110年6月16日修正，同年月18
    日施行，修正施行前該條規定「上訴得對於判決之一部為之
    （第1項）；未聲明為一部者，視為全部上訴。對於判決之
    一部上訴者，其有關係之部分，視為亦已上訴（第2項）」
    ，修正施行後規定「上訴得對於判決之一部為之（第1項）
    。對於判決之一部上訴者，其有關係之部分，視為亦已上訴
    。但有關係之部分為無罪、免訴或不受理者，不在此限（第
    2項）。上訴得明示僅就判決之刑、沒收或保安處分一部為
    之（第3項）」，同日修正施行之刑事訴訟法施行法第7條之
    13則規定「中華民國110年5月31日修正通過之刑事訴訟法施
    行前，已繫屬於各級法院之案件，於施行後仍適用修正前刑
    事訴訟法第348條規定；已終結或已繫屬於各級法院而未終
    結之案件，於施行後提起再審或非常上訴者，亦同」。本件
    被告戊○○經原審判決後，於110年11月10日提起上訴繫屬本
    院，有臺灣士林地方法院110年11月5日士院擎刑進109訴10
    字第1100220055號函在卷可參（見本院卷一第3頁），自應
    適用修正後之刑事訴訟法第348條。原審判處被告戊○○如原
    判決附表一編號1至4、9各罪，被告戊○○於本院準備程序及
    審理程序中表示本案僅就編號2罪、刑全部；編號1、3、4量
    刑部分上訴（見本院卷一第311頁、本院卷二第13頁），故
    本院就被告戊○○部分，僅就原審判決編號2罪、刑全部；編
    號1、3、4以原審認定之犯罪事實及論罪為基礎，僅就量刑
    部分審理，且不包括沒收部分，先予敘明。
二、證據能力
　　按被告以外之人於審判外之言詞或書面陳述，除法律有規定
    者外，不得作為證據。惟按被告以外之人，於審判外之陳述
    ，雖不符刑事訴訟法第159 條之1 至第159 條之4 之規定，
    而經當事人於審判程序同意作為證據，法院審酌該言詞陳述
    或書面陳述作成時之情況，認為適當者亦得為證據。又當事
    人、代理人或辯護人於法院調查證據時，知有第159條第1項
    不得為證據之情形，而未於言詞辯論終結前聲明異議者，視
    為有前項之同意。刑事訴訟法第159 條之5 第1 項、第2項
    定有明文。本案所涉被告以外之人於審判外所為之陳述及所
    製作之文書，檢察官、被告戊○○、庚○○及其辯護人均未於言
    詞辯論終結前聲明異議，爭執其證據能力，且本院審酌結果
    ，認該證據資料製作時之情況，尚無違法不當及證明力明顯
    過低之瑕疵，以之作為證據應屬適當，依上開規定，認該等
    供述證據均具證據能力。又卷內之文書證據，亦無刑事訴訟
    法第159條之4 之顯有不可信之情況與不得作為證據之情形
    ，本院審酌上開證據資料製作時之情況，尚無違法不當及證
    明力明顯過低之瑕疵，亦認為以之作為證據應屬適當，是依
    刑事訴訟法第159 條至第159 條之5 規定，所引用之卷證所
    有證據，如下揭所示均有證據能力，合先敘明。
貳、認定事實所憑證據及理由（被告庚○○部分）
    訊據被告庚○○矢口否認上揭事實欄二、三部分犯行，辯稱：
    伊沒有參與詐騙集團，也沒有遇過林昆明，沒有拿到任何錢
    。至於強制罪部分，是鄭楚鈺請伊去幫忙追討這筆債務，當
    天只是想好好談，並沒有想要強制把門打開把他們帶走，他
    們說要報警我們就離開了云云。辯護人為其辯護以：被告在
    19到22歲之間，在家幫忙美髮工作，之後當兵，退伍後，有
    短暫時間去賭場工作，也是在此時認識一些複雜的朋友。本
    案詐騙發生時間點約在107年9月，那時被告才21歲，應該不
    會擔任位階蠻高的掌機地位。此外，賴宣宇在100年10月29
    日雖在偵查中具結作證幕後集團人員綽號「老爹」的人是被
    告庚○○，但是共犯自白需要補強證據證明，賴宣宇除跟檢察
    官這樣說外，在偵七卷第8-10頁，也說過老爹是癸○○，在共
    同證據卷1第238-240頁、卷五53-57頁又說老爹是戊○○，另
    原審卷四第44-47頁也曾說過老爹是鄭楚鈺，所以到底老爹
    是誰，他講過四個版本，關於他講庚○○部分應該不能採信。
    另107年11月10日，被告是被鄭楚鈺找去一同追討錢，當時
    是否有強制罪，他們是跟著麥當勞的送餐人員上去，當時丁○○為了取餐將房子的外門及內門已經打開，他們因看到有二
    份餐，才會認為癸○○在裡面，當天有四名男子如果內門已經
    打開，丁○○應該無法抵擋，丁○○所述有疑，被告並沒有對實
    施毆打或強制行為，應為無罪判決云云。
一、關於犯罪事實二部分，經查：
　㈠告訴人丁○○於偵查時具結證述：107年11月10日我晚上6 點多
    下班，我叫癸○○到樓下來拿東西，當時門口有停了1 台車，
    車上滿載，我上樓睡覺，睡醒後打電話叫麥當勞外送，外送
    員將餐點送到我們4 樓公寓大門口，大門有2 道，他蹲在一
    邊拿餐點時，有4 人一起衝上來在門口和我對話，賴宣宇講
    比較多，說有看到癸○○的鞋子在我門口，叫癸○○出來，我們
    大概對罵了2、3 分鐘，4 個人一直要從門口擠進來，接著
    其中1 人往裡面衝，我將他往外推出去，趕快把第2 道門關
    上，說我已經報警了，他們就離開，之後我跟賴宣宇在臉書
    上有一些爭執，在推的過程中，我的手肘受傷等語歷歷（見
    108偵13403卷(下稱偵四卷)共同證據卷三第417 至419 頁）
    ，核與麥當勞外送員即證人子○○於偵查（見偵四卷共同證據
    卷三第643 至647頁）及原審審理時（見原審109訴10卷(下
    稱原審一卷)卷五第10至26頁）一致證稱：案發當時我送餐
    過去該處時，有看到1 台深色的汽車停在樓下門口旁邊，裡
    面有3 、4 個人，大門是關著的，我打手機聯絡客戶開門，
    我以為那些人是住戶，他們有問我是送哪一戶，我說了送餐
    的地址，那些人就跟在我後面上樓，我上樓以電話聯絡客戶
    丁○○打開家門，第1 道門是向外開，第2 道門是向內開，一
    開門，我蹲在地上準備要拿餐出來時，那群人就衝上來，丁○○就說你們幹嘛，有2 、3 個人要強制拉扯開門進去裡面，
    丁○○要擋他們，不讓他們進去，那群男生有說要找誰，但名
    字我忘了，那些人把外面的門拉開堵在門口，丁○○是在裡面
    那道門，有講到欠錢，丁○○不讓他們進去，雙方激烈拉扯門
    ，手部有肢體接觸，那些人試圖想進去，在外面推門，丁○○
    是退到第二道門擋住不讓他們進去，那些人說丁○○的男朋友
    弄走公司的錢，是不是人在裡面，丁○○說他們分手了，不住
    在這邊，雙方接著繼續吵，等拉扯停下一段時間，丁○○很機
    靈，突然後退把第2 道門關起來鎖住，那些人就進不去，她
    打電話給警察說有一群人要衝進來，在門外就聽得見，那些
    人聽見後就下樓，我在門外等她打完電話，把餐送給她，收
    錢後才離開，之後有傳訊息給丁○○說若有需要幫忙或作證可
    以跟我講等情相符；且與證人癸○○於原審審理時具結證稱：
    案發當天晚上11時許，我跟丁○○有叫麥當勞的外賣，當丁○○
    去開門取貨時，賴宣宇跟他朋友就上來，說要找我，直接發
    生衝突的是丁○○，我在房間內，有聽到外面衝突的聲音，一
    直喊我的名字，說有看到我的鞋子在裡面，每個人都很生氣
    ，感覺要闖進來，之後丁○○說好像被他們推到，那時候她的
    手有瘀青，只是她為了保護我，沒去驗傷提告等情（見原審
    一卷卷四第154 至156 、174 、180 至181 頁）亦無齟齬之
    處。
　㈡此外，並有黃譯民於偵查中之證述（見偵四卷共同證據卷三
    第547 至559 頁）、陳重誠於警詢中證述（見偵四卷共同證
    據卷三第87至89頁）、丁○○於警詢時提出之手肘傷勢照片（
    見偵四卷共同證據卷三第434 頁）、和德昌股份有限公司10
    8 年12月9 日麥字第MDS-00000000-0號函（見偵四卷共同證
    據卷三第639 頁）、賴宣宇扣案手機中與丁○○之Messenger 
    對話紀錄（見偵四卷共同證據卷三第441 至444 頁）、丁○○
    提供與賴宣宇之Messenger 對話紀錄（見偵四卷共同證據卷
    三第669 至677 頁）等資料在卷可稽，而於Messenger 對話
    紀錄可知丁○○於衝突發生後即時傳送訊息至賴宣宇手機表示
    遭推、受傷等情，堪認案發當時庚○○等4 人確有推擠、拉扯
    丁○○住處大門之行為。
　㈢參之同案被告賴宣宇案發前已陸續自107 年10月24日起在臉
    書上張貼訊息，對癸○○「惡意拼錢」之行為多所指責，並揚
    言要「抓到此人」（見偵四卷共同證據卷四第273 至276 頁
    ），此與告訴人丁○○證稱案發當日4人在其居處外不斷叫嚷
    ，並試圖闖入其住處找尋癸○○乙節相合。被告鄭修愷、鄭楚
    鈺、賴宣宇及身分不詳之男子共4 人趁告訴人丁○○開門取餐
    之際，推由其中部分成員用力拉扯第1 道向外開啟之大門，
    並推擠第2 道向內開啟之內門，迫使丁○○讓其等入內，並使
    丁○○無法順利將門關上等情，已堪認定，是其等以強暴手段
    妨害丁○○拒卻干擾其居住安寧之權利行使等事實，至為明確
    ，且已該當強制罪之構成要件無疑。又被告庚○○協同其他同
    案被告前往丁○○住處之目的，即為進入丁○○住處找尋癸○○，
    過程中雖非每人均曾對丁○○為拉扯、推擠之強制構成要件行
    為，然4人係相互利用他人所為強制構成要件行為達成其犯
    罪之目的，並基於自己犯罪之意參與分工或在場助勢，堪認
    其等間有犯意聯絡及行為分擔之共同正犯，均應負共同強制
    罪責。
二、關於犯罪事實三部分，經查：
  ㈠關於告訴人乙○○○於上揭時、地遭詐騙集團詐欺騙取交付林昆
    明多次款項，林昆明轉交與賴宣予等情，業據告訴人乙○○○
    於警詢中指訴歷歷（見偵四卷共同證據卷一第299至303頁）
    ，且據共犯賴宣宇（見偵四卷共同證據卷一第278至282頁、
    第238至241頁、第247至249頁、108偵14297卷(下稱偵七卷)
    第129至135頁）、林昆明（見偵四卷共同證據卷一第287至2
    92頁、卷六第3至7頁；臺灣新北地方法院108年度原訴字第3
    4號卷第73至74頁）、徐中豪（見偵四卷共同證據卷一第293
    至298頁）於警詢、偵查及臺灣新北地方法院108年度原訴字
    第34號案件中陳述甚明，並有偽造公文書照片（見偵四卷共
    同證據卷一第305至307頁、臺灣新北地方檢察署108年度偵
    字第4422號卷第65至66頁、臺灣新北地方法院108年度原訴
    字第34號卷第195頁）、臺灣新北地方檢察署檢察官108年度
    偵字第4222號起訴書（見偵四卷共同證據卷一第309至314頁
    ）、臺灣新北地方法院108年度原訴字第34號刑事判決（見
    臺灣新北地方法院108年度原訴字第34號卷第241至257頁）
    、林昆明於108年1月18日為警扣案之0000000000行動電話內
    容翻拍照片（見偵四卷共同證據卷一第315至327頁）、賴宣
    宇0000000000號、庚○○0000000000等行動電話上網歷程記錄
    （見偵四卷共同證據卷一第329至360頁）、林昆明00000000
    00號、徐中豪0000000000號行動電話上網歷程記錄（見偵四
    卷共同證據卷六第335至347頁）、檢察官於108年8月20日、
    108年9月26日勘驗賴宣宇扣案0000000000號、林昆明扣案00
    00000000號行動電話之勘驗筆錄內容（見偵四卷共同證據卷
    四第277至279、311至319、329、345至347、第359至420頁
    ）等資料在卷可稽，此部分事實，堪以認定。
  ㈡被告庚○○雖稱不認識林昆明，然詐騙集團內唯恐警方查獲，
    車手不認識上游成員，並非異例。而依前開賴宣宇00000000
    00號、庚○○0000000000號行動電話上網歷程記錄，及賴宣宇
    手機內之叫車簡訊，顯示其108 年1 月16日下午5時37分許
    仍在林口（見偵四卷共同證據卷四第329 頁），此與共犯林
    昆明於警詢時供稱：108 年1 月26日下午5時許，我拿到68
    萬元後就拿給賴宣宇，然後跟賴宣宇走到三井OUTLET旁的全
    家超商一起坐計程車離開，坐到中和景平路一間健身房前下
    車，我就騎車去學校上課，然後賴宣宇也自行離開等情相符
    （見偵四卷共同證據卷一第289 頁），足認賴宣宇於當日晚
    上6時許仍身懷68萬元鉅額贓款。另揆之被告庚○○與同案共
    犯賴宣宇之行動電話上網基地台位置於108 年1 月16日晚上
    7時24分至47分許曾在臺北市○○區○○○路0 段000 號頂樓交集
    ，其等亦均不否認當日有碰面，此與庚○○與賴宣宇間之微信
    對話於當日下午5時37分許起，庚○○即陸續傳訊予賴宣宇要
    求賴宣宇於晚上8時許前一定要到健康路268 號，賴宣宇隨
    即於當日晚上7時34分許回稱自己到了等情相符（見偵四卷
    共同證據卷四第311 至313 頁）。而除此之外，則別無他人
    與同案被告賴宣宇聯繫取款之紀錄，堪認賴宣宇確係將款項
    交予被告庚○○。
　㈢至同案被告賴宣宇將108年1 月17日向告訴人乙○○○收受之78
    萬元贓款交予何人乙節，賴宣宇供稱係依上游指示放在板橋
    區加油站（見偵四卷共同證據卷一第240 頁），而依賴宣宇
    108 年1 月17日行動電話上網基地台位置，固顯示其於下午
    4時30分許離開林口區後，於下午4時55分至下午5時32分許
    ，其基地台位置均位於板橋區，惟其在同日下午3時46分許
    起，回應女友王佩怡詢問回家時間之微信對話中，表示自己
    當日還是得跟老爹碰完才能回家，所以一定超過下午6時等
    情（見偵四卷共同證據卷四第379 頁），則以其傳送訊息可
    知，當日所收之贓款需繳回予詐騙集團中自稱「老爹」之人
    或其同夥；復參酌被告庚○○並不否認當日曾與賴宣宇碰面（
    見原審一卷卷五第389 至390 頁），賴宣宇於當日下午6時1
    分許，亦與被告庚○○（小愷）有18秒之微信對話（見偵四卷
    共同證據卷四第315 頁），且其與被告庚○○在晚上6時10分
    許之行動電話上網基地台位置分別位於臺北市○○區市○○道0
    段0 號6 樓頂及83號，兩地僅距650 公尺（見Google地圖顯
    示之賴宣宇、庚○○上網基地台地點與距離路線圖，偵四卷共
    同證據卷六第233 頁），堪認其等確於當日下午6時許曾碰
    面。而賴宣宇復於同日下午6時19分許即傳訊同案被告鄭楚
    鈺回報稱「結束」等語（見偵四卷共同證據卷四第373 頁）
    ；而於車手林昆明同日下午6時27分許詢問「拿到錢（指報
    酬）了嗎？」時，回稱「在跟他碰啦」等語（見偵四卷共同
    證據卷四第383 頁），依前開時序及對話內容相互勾稽，同
    案被告賴宣宇係於下午6時許將款項交付與詐騙集團上游後
    ，即向同案被告鄭楚鈺、林昆明稱已經交付款項，而於是時
    與賴宣宇聯繫並見面之人除庚○○之外，並無他人，足證賴宣
    宇於108 年1 月17日交付贓款之人亦為庚○○無訛。
  ㈣又參以被告庚○○於偵查中自承：伊欠承恩20幾萬賭債錢，承
    恩問伊有沒有人可以幫他做事，伊就把賴宣宇介紹給他做收
    錢。承恩有叫我和賴宣宇先辦一個密聊，賴宣宇的密聊是謝
    和弦。108年1月17日賴宣宇睡過頭，承恩有打給伊，叫伊打
    給賴宣宇等語（見108偵13404號卷第149頁），足認被告庚○○即為承恩及賴宣宇中間之聯絡人，此與上揭同案被告賴宣
    宇將款項收取後，再交予被告庚○○等情，即互核相符。參以
    同案被告賴宣宇於108年10月29日偵查中具結證稱：密聊中
    成員有「Z」是承恩、林昆明、老爹和伊（自稱「謝和弦」
    ），與伊在108年1月16日、1月17日碰面的就是庚○○等語（
    見偵七卷第129頁、第131至133頁）互核相符，是同案被告
    賴宣宇、鄭楚鈺於原審審理時雖一致供稱賴宣宇並未交付贓
    款予庚○○云云，要屬迴護之詞，不足為被告庚○○有利認定。
    至公訴意旨雖主張庚○○即為秘聊暱稱「老爹」擔任掌機之人
    乙節，然觀諸前開同案被告賴宣宇與被告庚○○於108年1月16
    日、1月17日交款前後之對話內容，庚○○均係以微信暱稱「
    小愷」與賴宣宇聯絡（見偵四卷共同證據卷四第311至315頁
    ），甚至早在107年10月23日癸○○侵占46萬元贓款時起，賴
    宣宇於追討期間便開始使用微信與庚○○（小愷）聯繫（見偵
    四卷共同證據卷四第299至309頁），檢察官復未提出任何庚○○之手機內有使用秘聊暱稱「老爹」之證據，故難逕認秘聊
    暱稱「老爹」之人確為被告庚○○，是依現存證據無從證明被
    告庚○○為秘聊暱稱「老爹」，惟不影響本院認定被告庚○○分
    別於如事實欄三所示108年1月16日、1月17日，在臺北市松
    山區健康路附近、中正區市民大道3段附近某處陸續向賴宣
    宇收受贓款之事實，併同敘明。
三、綜上，被告庚○○所辯不足採信，犯行均堪認定，均應依法論
    科。
參、論罪（附表編號5、6被告庚○○部分）
一、按組織犯罪防制條例所稱犯罪組織，指三人以上以實施強暴
    、脅迫、詐術、恐嚇為手段或最重本刑逾5 年有期徒刑之刑
    之罪，所組成具有持續性或牟利性之有結構性組織。前項有
    結構性組織，指非為立即實施犯罪而隨意組成，不以具有名
    稱、規約、儀式、固定處所、成員持續參與或分工明確為必
    要，組織犯罪防制條例第2 條定有明文。查被告庚○○知悉本
    案詐騙集團除向告訴人乙○○○收取款項之車手外，尚有李承
    恩等上游共犯，詐騙集團成員自係3 人以上，又本案詐騙集
    團成員實施詐術，確認告訴人等受騙後，旋即以電話指示車
    手林昆明、賴宣宇向告訴人收取財物、轉交贓款，顯非為立
    即實施犯罪而隨意組成，核屬有結構性之組織；復觀之上開
    詐欺集團成員取款之分工、遂行詐欺取財之獲利情形、報酬
    之計算方式，堪認係以實施詐術，具有持續性、牟利性之結
    構性組織，核屬組織犯罪防制條例所規範之犯罪組織。被告
    庚○○負責與車手頭約定收取贓款事宜，而以電話、通訊軟體
    聯繫車手賴宣宇收取轉交之贓款，卷內尚無證據證明其係在
    詐騙集團中屬下達指令、統籌行動之核心支配角色，難認有
    主持、操縱、指揮犯罪組織之行為，其所為應僅構成組織犯
    罪防制條例第3條第1 項後段之參與犯罪組織罪。
二、洗錢防制法於105 年12月28日修正公布，並於106 年6 月28
    日生效施行，該法第14條第1 項之一般洗錢罪，祇須有第2 
    條各款所示行為之一，而以第3 條規定之特定犯罪作為聯結
    即為已足。另過去實務認為，行為人對犯特定犯罪所得之財
    物或利益作直接使用或消費之處分行為，或僅將自己犯罪所
    得財物交予其他共同正犯，祇屬犯罪後處分贓物之行為，非
    本條例所規範之洗錢行為，惟依新法規定，倘行為人意圖掩
    飾或隱匿特定犯罪所得來源，而將特定犯罪所得直接消費處
    分，甚或交予其他共同正犯予以隱匿，或由共同正犯以虛假
    交易外觀掩飾不法金流移動，即難認僅單純犯罪後處分贓物
    之行為，應仍構成洗錢防制法第2條第1 或2 款之洗錢行為
    （最高法院108 年度台上字第2057號、第2425號、第2402號
    判決意旨參照）。查事實欄二告訴人乙○○○遭詐騙之款項68
    萬元、78萬元、78萬元、78萬元，係分別交由車手林昆明後
    ，由林昆明轉交賴宣宇，賴宣宇再轉交被告庚○○或不詳共犯
    ，透過將該等詐騙款項層層移轉製造金流斷點，致無從或難
    以追查前揭犯罪所得，此為被告庚○○所明知，依上開說明，
    足認被告庚○○主觀上均有掩飾、隱匿其所屬詐騙集團詐欺犯
    罪所得之來源及去向，而使之形式上合法化，以逃避國家追
    訴或處罰之意思，自屬洗錢防制法第2 條第2 款所規範之洗
    錢行為。
三、核被告庚○○事實欄二所為，係犯刑法第304 條第1 項強制罪
    。其與同案被告鄭楚鈺、賴宣宇及不詳男子1 名間，有犯意
    聯絡及行為分擔應論以共同正犯。
四、核被告庚○○事實欄三所為，係犯組織犯罪防制條例第3 條第
    1 項後段參與犯罪組織、刑法第339 條之4 第1 項第2 款三
    人以上共同詐欺取財及洗錢防制法第14條第1 項、同法第2 
    條第2 款洗錢等罪。公訴意旨認被告庚○○係犯組織犯罪防制
    條例第3 條第1 項前段主持、操縱、指揮犯罪組織罪，尚有
    未洽，然其加入該詐騙集團分工而犯同條第1 項後段參與犯
    罪組織罪之基本社會事實既屬同一，本院亦依刑事訴訟法第
    95條規定告知當事人此部分變更起訴法條之旨（本院卷二第
    12頁），俾利其等防禦，爰依刑事訴訟法第300 條規定變更
    起訴法條。公訴意旨雖未論及被告庚○○犯一般洗錢罪，然其
    收受告訴人乙○○○交付車手林昆明、賴宣宇之贓款等行為，
    業為起訴書所記載，與已起訴之參與犯罪組織罪及三人以上
    共同詐欺罪間有想像競合犯之裁判上一罪關係，應為起訴效
    力所及而屬起訴範圍，且本院已告知此部分所犯罪名俾利防
    禦，自得併予審理。又公訴意旨認被告庚○○就事實欄三所為
    犯行，另構成刑法第339 條之4 第1 項第1 款冒用政府機關
    或公務員名義犯詐欺取財罪嫌。惟按刑法上犯罪之故意，祇
    須對於犯罪事實有所認識，有意使其發生或其發生不違背其
    本意，仍予以實施為已足，不以行為人主觀之認識與客觀事
    實兩相一致為必要，故行為人主觀上欲犯某罪，事實上卻犯
    他罪時，依刑罰責任論之主觀主義思潮，首重行為人之主觀
    認識，應以行為人主觀犯意為其適用原則，必事實上所犯之
    他罪有利於行為人時，始例外依該他罪處斷。從而行為人主
    觀上欲犯某罪，但事實上所為係構成要件略有不同之他罪，
    揆之「所犯重於犯人所知，從其所知」之法理，自應適用行
    為人主觀上所認識之該罪論處（最高法院92年度台上字第12
    63號判決意旨參照）。告訴人乙○○○於警詢中指稱其係遭詐
    騙集團冒充警察、區公所戶政科、法院人員名義加以詐騙等
    語（見偵四卷共同證據卷一第201 至205 、299 至303 頁）
    ，復有偽造之「法務部行政執行署台北凍結管制命令」公文
    書照片在卷可查（見臺灣新北地方檢察署108 年度偵字第44
    22號卷第65至66頁），可見客觀上而言，本案詐騙集團係冒
    用政府機關公務員名義向告訴人行騙。然被告庚○○於本案中
    係擔任確保車手將款項上繳、收取、轉交車手交付之贓款等
    工作，而詐騙集團詐騙手法繁多，本未必以冒充政府機關或
    公務員之方式為之，本件卷內並無證據可證其有參與偽造公
    文書之製作及交付，或冒用政府機關及公務員名義為詐欺之
    手段，故難認其同時涉犯刑法第339 條之4 第1 項第1 款冒
    用政府機關或公務員名義犯詐欺取財罪，惟此部分為加重詐
    欺罪中加重條件之減縮，自毋庸變更起訴法條。被告庚○○及
    同案被告鄭楚鈺、林昆明、徐中豪、賴宣宇、李承恩等詐騙
    集團所屬成員間就上揭犯行有犯意聯絡及行為分擔，應論以
    共同正犯。
五、又被告庚○○與詐騙集團成員共同對告訴人乙○○○之詐騙犯行
    ，係在同一詐欺取財計畫內，於密切接近之時、地持續對同
    一告訴人實行數個詐欺行為，在刑法評價上，將之視為一個
    舉動之接續施行，合為包括之一行為加以評價，較為合理，
    是應將其等對乙○○○收取4 次贓款之行為及著手騙取款項未
    遂之行為，論以接續犯之包括一罪，即單一加重詐欺取財既
    遂罪。又其以一行為同時觸犯上開3罪名，為想像競合犯，
    應依刑法第55條前段規定，從一重之三人以上共同詐欺取財
    罪處斷。
六、被告庚○○所犯上揭二罪，犯意各別，行為互殊，應予分論併
    罰。至其前因供給賭博場所及持有第三級毒品等案件，分別
    經臺灣臺北地方法院以106年度簡字第429號、第1906號案件
    判處有期徒刑3月確定，嗣經同院以106年度聲字第2086號裁
    定應執行有期徒刑5月確定，於107年2月26日易科罰金執行
    完畢，有本院被告前案紀錄表在卷可稽，其於有期徒刑執行
    完畢後，5年以內故意再犯本件有期徒刑之罪，為累犯，惟
    本案犯罪係侵害財產、自由法益，與前案毒品、賭博等罪之
    罪質、侵害法益均有不同，且本案均非前案執行完畢隨即再
    犯，難認被告有何特別惡性或刑罰感應力薄弱之情形，依司
    法院大法官釋字第775號解釋意旨，爰不予加重其刑。至強
    制工作部分，依司法院大法官釋字第813號解釋意旨：「106
    年4月19日修正公布之組織犯罪防制條例第3條第3項規定：
    「犯第1項之罪者，應於刑之執行前，令入勞動場所，強制
    工作，其期間為3年。」（嗣107年1月3日修正公布第3條，
    但本項並未修正）就受處分人之人身自由所為限制，違反憲
    法比例原則及憲法明顯區隔原則之要求，與憲法第8條保障
    人身自由之意旨不符，應自本解釋公布之日起失其效力。」
    ，業已經宣告違憲，故不為強制工作之宣告，均併同敘明。
七、不另為無罪諭知部分
　㈠公訴意旨認被告庚○○就事實欄三所為犯行，另構成刑法第216
    條行使第211條偽造公文書罪嫌。按犯罪事實應依證據認定
    之，無證據不得認定犯罪事實；不能證明被告犯罪者，應諭
    知無罪之判決，刑事訴訟法第154條第2 項、第301 條第1 
    項前段分別定有明文。次按犯罪事實之認定，應憑證據，如
    無相當之證據，或證據不足以證明，自不得以推測或擬制之
    方法，以為裁判之基礎；而認定犯罪事實所憑之證據，雖不
    以直接證據為限，間接證據亦包括在內，然而無論直接證據
    或間接證據，其為訴訟上之證明，須於通常一般之人均不致
    有所懷疑，而得確信其為真實之程度者，始得據為有罪之認
    定，倘其證明尚未達到此一程度，有合理之懷疑存在而無從
    使事實審法院得有罪之確信時，即應由法院為諭知被告無罪
    之判決（最高法院40年台上字第86號、76年台上字第4986號
    判決意旨可資參照）。
　㈡經查：告訴人乙○○○係自便利商店收取上揭傳真偽造公文書，
    並未與詐騙集團取款之人直接接觸，被告庚○○於本案中係擔
    任確保車手將款項上繳、收取、轉交車手交付之贓款等工作
    ，而詐騙集團詐騙手法繁多，負責實施詐騙者，未必同時將
    詐騙方式告知負責取款成員，而檢察官所舉相關事證，除證
    明被告庚○○為取款犯行外，並無其他積極證據可證其有參與
    實施詐騙，或有製作偽造公文書及交付之犯行，自難認其同
    時構成行使偽造公文書罪，故此部分本應為無罪之諭知。惟
    此部分如構成犯罪，與本院前開論罪科刑之三人以上共同詐
    欺取財罪部分有想像競合犯之裁判上一罪關係，爰不另為無
    罪之諭知。
肆、無罪部分（原判決附表一編號2被告戊○○部分）
一、公訴意旨略以：被告戊○○與另案被告阮翊軒（另由本院以10
    9上訴字第1985號判決在案）於107年10月14、15日間，利用告
    訴人李昀珊前日與甲○○遭押餘悸猶存之機會，藉詞該詐欺集
    團上組要求賠償甲○○於10月11日丟棄人頭帳戶提款卡造成之
    損失，由被告逄亦麟與另案被告阮翊軒撥打電話及傳送簡訊要
    求李昀珊就甲○○所丟棄之9張提款卡，每張賠付1萬5千元，其
    中並提及如甲○○不賠償，會再找李昀珊，形同惡性循環等加害
    甲○○、李昀珊人身安全與自由之內容，使告訴人李昀珊心生畏
    怖，然告訴人李昀珊因已無力支付款項，僅能與甲○○遠離北部躲
    藏他處而未遂，因認被告戊○○涉犯刑法第346條第3項、第1
    項之恐嚇取財未遂罪嫌。　
二、按犯罪事實應依證據認定之，無證據不得認定犯罪事實；又
    不能證明被告犯罪者，應諭知無罪之判決，刑事訴訟法第15
    4條第2項、第301條第1項分別定有明文。而犯罪事實之認定
    ，應憑真實之證據，倘證據是否真實尚欠明確，自難以擬制
    推測之方法，為其判斷之基礎；認定犯罪事實所憑之證據，
    雖不以直接證據為限，間接證據亦包括在內；然而無論直接
    或間接證據，其為訴訟上之證明，須於通常一般之人不致有
    所懷疑，而得確信其為真實之程度者，始得據為有罪之認定
    ，倘其證明尚未達到此一程度，而有合理之懷疑存在時，即
    無從為有罪之認定；又告訴人之告訴，係以使被告受刑事訴
    追為目的，是其陳述是否與事實相符，仍應調查其他證據以
    資審認。
三、公訴意旨認被告戊○○涉犯上開犯行，無非是以另案被告阮翊
    軒之供述、告訴人丙○○之證述、告訴人丙○○與阮翊軒之簡訊
    對話紀錄為其論據。訊據被告戊○○堅詞否認恐嚇取財未遂犯
    行：辯稱：伊沒有指示阮翊軒打電話給丙○○，阮翊軒之證詞
    不實在，並無恐嚇未遂犯行等語。經查：
  ㈠證人即告訴人丙○○於偵訊時證稱：在我107 年10月13日脫困
    後，有接到戊○○打來電話，說要甲○○把卡交回去，不然卡一
    張要15000元，還有被傳簡訊要求賠償甲○○丟掉的提款卡，
    他們傳送的簡訊內容中有：「到時候，他還是出來找你幫他
    ，這不是惡性循環嗎」等語，我怕又發生同樣的事情，但我
    也沒能力付錢，所以才跟他們講要報警處理，我手上的簡訊
    內容應該是阮翊軒傳給我的等語（見偵四卷共同證據卷二第
    92 頁）；另於原審審理時證稱：交了20萬以後，過了很多
    天，有收到簡訊說甲○○把提款卡搞丟，要伊再賠一張1萬5千
    元，後來也有接到電話，電話是戊○○的聲音等語（見原審一
    卷卷三第168頁至第169頁），而被告阮翊軒於原審審理中自
    承確有打電話及傳簡訊給告訴人丙○○要求賠償提款卡損失等
    語（見原審一卷卷三第196頁），堪認另案被告阮翊軒係認
    為甲○○丟失提款卡，唯恐詐騙集團成員要求其負責，其本身
    與甲○○均無法賠還，故聯絡告訴人丙○○。此部分事實，首堪
    認定。
  ㈡復查：另案被告阮翊軒於偵查（見偵四卷共同證據卷二第296
     、299 至300 頁）及原審審理中（見原審一卷卷三第200 
    頁）具結證稱：阿輝（即指認表6 號之戊○○）在甲○○他們汙
    錢後，有押著我跟張紹澄去處理錢，當時他長了針眼，甲○○
    母親還20萬元後，戊○○說還有卡沒有還，並由戊○○跟丙○○說
    ，丙○○說卡丟了，戊○○有跟丙○○說還要給13萬元，但後來沒
    有拿；丙○○所提供的訊息，是戊○○在我旁邊叫我照著他講的
    打訊息，用我手機門號0000000000號傳給丙○○等語一致，此
    與告訴人丙○○前開指訴情節相符。此外，卷內復有丙○○提出
    與阮翊軒以0000000000號行動電話簡訊對話內容（見偵四卷
    共同證據卷二第307 至309 頁）、阮翊軒扣案手機數位取證
    報告檔（見原審一卷卷三第261 頁）、遠傳門號申登資料查
    詢（見原審一卷卷三第273 頁）、阮翊軒持用門號00000000
    00號行動電話與丙○○持用門號0000000000號行動電話通聯紀
    錄（見原審一卷卷三第275 至278 頁）等資料在卷足憑，而
    告訴人丙○○於本案之前與被告戊○○並不相識，自無刻意攀誣
    被告戊○○之必要，是本件堪認被告戊○○確有指示阮翊軒傳送
    上揭簡訊與告訴人丙○○。
　㈢然觀之阮翊軒所傳簡訊內容為「我們沒拗你們，這筆錢不處
    理，可能人家又是找我要，我沒辦法幫他處理可能又跟上次
    一樣，這樣不是辦法」，內容並無對丙○○施以恐嚇加害其生
    命、身體、名譽、財產等文字，又除上揭簡訊外，告訴人丙○○係指述被告戊○○曾打電話要求其處理提款卡之事，其間被
    告戊○○係如何向告訴人丙○○通話，其通話內容是否有何種恫
    嚇言詞，或是否曾指示阮翊軒恫嚇丙○○，檢察官並未舉出無
    積極證據可證，是以阮翊軒所傳簡訊僅可證明被告戊○○要求
    告訴人丙○○為甲○○處理提款卡事宜，並無積極證據足認被告
    戊○○有施以強暴、脅迫之情。而一般債務人經債權人索討債
    務，若認債權人要求不合理或金額過高，亦可能避走他方，
    自難以此遽認被告戊○○有施以恐嚇取財未遂或強制犯行。
四、綜上，本件並無積極證據可證被告戊○○確有實施此部分犯行
    ，自難僅以告訴人丙○○之指述，遽繩被告戊○○恐嚇取財未遂
    罪，自應為無罪之諭知。　　　
伍、上訴駁回之理由（原判決附表一編號3、4、6、7）
一、原審詳查後，認被告戊○○就原判決附表一編號3、4犯行明確
    ，適用刑法第302條、第304條、第28條、第41條第1 項前段
    、第8 項、第55條、第51條第5款，刑法施行法第1 條之1 
    第1 項；認被告庚○○就原判決附表一編號6、7犯行明確，適
    用刑法第304 條第1 項，組織犯罪防制條例第3 條第1 項後
    段，刑法第339 條之4 第1 項第2 款，洗錢防制法第14條第
    1 項、同法第2 條第2 款、刑法第11條、第28條、第55條、
    第41條第1 項前段、第38條第2 項前段、第38條之1 第1 項
    前段、第3 項，刑法施行法第1 條之1 第1 項，並審酌被告
    戊○○受李承恩之託追討詐騙集團下游車手甲○○、邱○珉、吳○
    宇所侵吞之贓款，即分別與阮翊軒、張紹澄、潘柏均、壬○○
    及其他姓名年籍均不詳之成年男子，以私行拘禁、強制等方
    式，對告訴人邱○珉、邱○賢、卓○君、吳○宇、被害人曹○津
    為原判決事實欄一㈥、㈦部分犯行，嚴重侵害他人人身自由，
    且破壞社會治安，及參與犯行程度、上開告訴人、被害人遭
    私行拘禁之時間長短、遭強制之情節輕重，尚未與告訴人邱
    ○珉、邱○賢、卓○君、吳○宇、被害人曹○津達成和解，惟坦
    承犯行之犯後態度；暨自承之智識程度、家庭、生活、經濟
    狀況等一切情狀，分別量處如附表編號3、4「原判決罪名及
    宣告刑」欄所示之刑。審酌被告庚○○明知詐騙集團對民眾財
    產所生危害，竟猶為賺取錢財而加入詐騙集團，使告訴人乙○○○受有鉅額損失，且製造金流斷點，阻礙檢警機關查緝犯
    罪所得流向；並為取回遭成員私吞贓款，而對告訴人丁○○為
    強制犯行，影響治安非輕，及審酌被告庚○○就各次犯行之參
    與程度、及未與告訴人達成和解或賠償損失之犯後態度，及
    生活素行等一切情狀，分別量處如附表編號5、6「原判決罪
    名及宣告刑」欄所示之刑。另就被告庚○○沒收部分以：㈠被
    告庚○○於108 年1 月16日、1 月17日分別向共犯賴宣宇收取
    68萬元、78萬元贓款，扣除賴宣宇、林昆明各人自承各次自
    其中分得之1 萬7 千元後，可實際支配之金額共計為139 萬
    2 千元，核屬其未扣案之犯罪所得，且為其犯洗錢罪所掩飾
    、隱匿、取得、持有之財物，應依洗錢防制法第18條第1 項
    之規定宣告沒收，並依刑法第38條之1 第3 項規定，於全部
    或一部不能沒收或不宜執行沒收時，追徵其價額。㈡扣案蘋
    果牌IPHONE 8 黑色行動電話1 支，為被告庚○○所有，且其
    自承為平常聯繫朋友所用之物，係供犯罪所用，應依刑法第
    38條第2 項前段規定，宣告沒收。核其認事用法均無違誤，
    量刑及沒收之宣告亦屬妥適，應予維持。
二、㈠被告戊○○上訴意旨以：被告戊○○行為時尚年輕，不懂事，
    現在需要負擔家中經濟，希望可以與告訴人等和解，請求從
    輕量刑，給予易科罰金之刑度云云。㈡被告庚○○上訴意旨以
    ：伊沒有參與詐騙集團，並未涉犯組織犯罪或洗錢罪，並沒
    有遇過林昆明，也沒有拿到任何錢。另外，是鄭楚鈺請伊幫
    忙追討債務，沒有想要強制把門打開把他們帶走，沒有強制
    犯行，請求撤銷原判決，改判無罪云云。
三、㈠按量刑輕重係屬事實審法院得依職權自由裁量之事項，苟
    已斟酌刑法第57條各款所列情狀而未逾越法定刑度，不得遽
    指為違法（最高法院72年台上字第6696號判決意旨參照），
    本件原審判決已經詳細記載量刑審酌各項被告戊○○犯罪情節
    及犯罪後之態度等一切情狀，並予以綜合考量，在法定刑內
    分別科處有期徒刑6月（得易科）、1年，難謂有何違反比例
    、平等原則過苛之情形。再按犯罪之情狀顯可憫恕，認科以
    最低度刑仍嫌過重者，得酌量減輕其刑，刑法第59條定有明
    文；考其立法理由係科刑時原即應依第57條規定審酌一切情
    狀，尤應注意該條各款所列事項，以為量刑標準，本條所謂
    「犯罪之情狀可憫恕」，自係指裁判者審酌第57條各款所列
    事項以及其他一切與犯罪有關之情狀之結果，認其犯罪足堪
    憫恕者而言，即必於審酌一切之犯罪情狀，在客觀上顯然足
    以引起一般同情，認為縱予宣告法定最低刑度猶嫌過重者，
    始有其適用（最高法院38年台上字第16號、45年台上字第11
    65號、51年台上字第899號判決可資參照），本件被告戊○○
    明知告訴人甲○○、邱○珉、吳○宇等人私吞錢財為其他被害人
    所得，本為不義之財，竟另犯本罪迫使告訴人等返還相關款
    項，不僅價值觀偏差，且造成多人被害，犯罪情狀難認有何
    足堪憫恕之處，自無適用刑法第59條規定酌減其刑之餘地。
    又本件告訴人邱○珉、邱○賢、卓○君、吳○宇、被害人曹○津
    仍不願與被告戊○○和解，此部分量刑基礎並未改變，是被告
    戊○○請求就原判決附表一編號3、4之罪從輕量刑並無理由，
    均應予駁回。
　㈡被告庚○○上訴雖否認犯行，惟查其確涉有上揭犯行，理由業
    如理由欄貳所述，是其上訴否認犯行，請求改判無罪，本院
    認並無理由。又被告庚○○迄未與告訴人丁○○、乙○○○和解賠
    償，量刑基礎事實亦未改變，故本院認其上訴核無理由，均
    應予駁回。
陸、撤銷原判決之理由（原判決附表一編號1、2部分）及量刑
一、原審以被告戊○○就原判決附表一編號1部分犯罪事證明確，
    予以科刑，固非無見。惟被告戊○○於本院宣判前，業已與告
    訴人丙○○、甲○○以20萬元達成和解，有和解書在卷足參（見
    本院卷二第187頁），原審未及審酌此部分犯後態度予以量
    刑，容有未洽。被告戊○○上訴意旨以：被告行為時尚年輕，
    不懂事，現在需要負擔家中經濟，已與告訴人丙○○、甲○○和
    解，請求從輕量刑，給予易科罰金之刑度等語。查被告戊○○
    業已與告訴人丙○○、甲○○達成和解，堪認犯後態度良好，惟
    被告戊○○所涉犯行，告訴人及被害人眾多，共有5人，影響
    治安程度嚴重，被告戊○○僅與其中2人達成和解，其餘告訴
    人及被害人施○伶、曹○津、辛○○並無意願，被告戊○○上訴請
    求從輕量刑雖有理由，然原審係量處被告戊○○有期徒刑1年4
    月，自不宜從輕量處得易科罰金之刑度。原判決既有上述可
    議之處，即屬無可維持，應由本院將原判決關於此部分科刑
    部分暨有期徒刑定應執行之刑部分撤銷，另為適法判決。
二、關於檢察官起訴被告戊○○涉犯恐嚇取財未遂罪部分，原審變
    更法條論以原判決附表一編號2之共同犯強制未遂罪，固非
    無見，惟經本院審理後，認依卷內事證尚不足以證明被告戊○○確有公訴意旨所指之犯行，本件既不能證明被告戊○○此部
    分犯罪，依法自應為無罪之諭知。原審未予詳查遽為被告戊○○此部分有罪之判決，自非允洽，被告戊○○就此部分提起上
    訴，否認犯罪，指摘原判決不當，為有理由，應由本院將原
    判決關於此部分撤銷，並改諭知無罪之判決。
三、爰以行為人責任為基礎，審酌被告戊○○受李承恩之託追討詐
    騙集團下游車手甲○○所侵吞之贓款，即分別與阮翊軒、張紹
    澄、潘柏均、壬○○及其他姓名年籍均不詳之成年男子，以私
    行拘禁、強制等方式，對告訴人甲○○及丙○○、告訴人施○伶
    、被害人辛○○、曹○津為原判決事實欄一㈠至㈣所示犯行，嚴
    重侵害他人人身自由，且破壞社會治安，並參與犯行程度、
    上開告訴人、被害人遭私行拘禁之時間長短、情節輕重；於
    審理中坦承犯行，業與甲○○、丙○○達成調解，然尚未與告訴
    人施○伶、被害人辛○○、曹○津達成和解之犯後態度；暨自承
    大學肄業、經濟狀況小康等一切情狀，量處如附表編號1本
    院判決欄所示之刑，並與附表編號4上訴駁回部分，定應執
    行之刑如主文第4項所示，以示懲儆。　
據上論斷，應依刑事訴訟法第373條、第368條、第369條第1項前
段、第364條、第301條、第299條第1項前段，判決如主文。
本案經檢察官張紜瑋提起公訴，檢察官朱婉綺到庭執行職務。
中　　華　　民　　國　　111 　年　　4 　　月　　27　　日
                  刑事第八庭  審判長法  官  陳世宗
                                    法　官  吳勇毅
                                    法　官  呂寧莉
以上正本證明與原本無異。
被告戊○○被起訴恐嚇取財未遂部分及被告庚○○強制罪部分不得上
訴，其餘部分如不服本判決，應於收受送達後20日內向本院提出
上訴書狀，其未敘述上訴之理由者並得於提起上訴後20日內向本
院補提理由書（均須按他造當事人之人數附繕本）「切勿逕送上
級法院」。
                                    書記官  賴資旻
中　　華　　民　　國　　111 　年　　4 　　月　　27　　日

附錄:本案論罪科刑法條全文
刑法第302條
私行拘禁或以其他非法方法，剝奪人之行動自由者，處5年以下
有期徒刑、拘役或9千元以下罰金。
因而致人於死者，處無期徒刑或7年以上有期徒刑；致重傷者，
處3年以上10年以下有期徒刑。
第1項之未遂犯罰之。

附表：被告所犯罪名及宣告刑
編號 原判決罪名及宣告刑 本院判決  1 戊○○共同犯私行拘禁罪，處有期徒刑壹年肆月。 戊○○共同犯私行拘禁罪，處有期徒刑壹年。  2 戊○○共同犯強制未遂罪，處有期徒刑參月，如易科罰金，以新臺幣壹仟元折算壹日。 無罪。  3 戊○○共同犯私行拘禁罪，處有期徒刑陸月，如易科罰金，以新臺幣壹仟元折算壹日。 上訴駁回。  4 戊○○共同犯私行拘禁罪，處有期徒刑壹年。 上訴駁回。  5 庚○○共同犯強制罪，累犯，處有期徒刑參月，如易科罰金，以新臺幣壹仟元折算壹日。 上訴駁回。  6 庚○○犯三人以上共同詐欺取財罪，累犯，處有期徒刑貳年。 上訴駁回。 

附件：（原判決事實欄一、㈠至㈣、㈥、㈦部分）
「一、戊○○（原名逄堅暉、綽號「阿暉」、「Barry 」）、己○○（綽號「哲哲」、「Jeremy」）為潛逃至大陸地區電信詐
    騙集團機房李承恩（另由臺灣士林地方檢察署檢察官偵查中
    ）之友人。阮翊軒、張紹澄自民國107 年9 月起，加入詐騙
    集團機房李承恩、掌機「謙」及其等所屬姓名、年籍不詳之
    人組成詐騙集團擔任車手頭，負責向詐騙集團旗下車手甲○○
    、少年吳○宇（民國00年00月生，姓名年籍詳卷）、少年邱○
    珉（89年10月生，姓名年籍詳卷）收取詐騙所得（阮翊軒、
    張紹澄、甲○○所涉犯詐欺犯行，經本院以108 年度金訴字第
    16、60號、訴字第165 號另案判決；少年吳○宇、邱○珉所涉
    詐欺犯行，經本院少年法庭另案審理）。107 年10月11日，
    因甲○○、吳○宇、邱○珉未將受上開詐騙集團指示提領洗明鳳
    、陳耀民、范姜瑞香、林佳賢、林建忠等其他不詳被害人之
    款項新臺幣（下同）54萬元上繳而加以私吞，李承恩為取回
    此筆詐騙所得，委託戊○○向車手頭阮翊軒追討，戊○○再找己○○一同處理，隨即要求阮翊軒出面處理追討上開54萬元款項
    ，阮翊軒便通知張紹澄及友人潘柏均、壬○○一同前往位於臺
    北市○○區○○○路000 號雅莊旅館605 號房會合，商討如何追
    討上開款項。嗣戊○○、己○○、阮翊軒、張紹澄、潘柏均、壬○○（阮翊軒等4 人涉犯妨害自由部分，業經本院108 年度訴
    字第248 號另案判決）及其餘姓名年籍不詳之成年男子均抵
    達雅莊旅館605 號房商議後，決定利用人數優勢，經由對甲○○等3 人之友人（其等均僅知悉為甲○○之友人，惟無證據證
    明其等知悉為12歲以上未滿18之少年，詳後述）施壓，以搜
    尋甲○○等3 人之下落，而為下列犯行：
  ㈠於107年10月12日8時37分前某時，由阮翊軒前往甲○○等人之
    友人即少年施○伶（90年7月生，姓名年籍詳卷）之住處，佯
    稱欲與其討論甲○○等人之事，待施○伶外出後，即與另名姓
    名年籍不詳之成年男子，駕車搭載施○伶前往雅莊旅館605號
    房，於施○伶到達雅莊旅館605號房後，戊○○、己○○與阮翊軒
    、張紹澄、潘柏均、壬○○及其餘姓名不詳之成年男子即基於
    私行拘禁之犯意聯絡，要求施○伶尋找甲○○之下落否則不能
    離去，施○伶因見對方具有人數優勢，不敢輕舉妄動擅自離
    去，而遭拘禁於上開605號房內，戊○○等人利用施○伶手機內
    「ZENLY（圖像為冰棒）」APP傳送訊息予甲○○等人，欲利用
    定位功能尋找甲○○等人下落，然因甲○○等人手機關機而未果
    。戊○○、己○○與阮翊軒、張紹澄、潘柏均、壬○○等人遂於10
    7年10月12日8時37分許，利用施○伶之手機傳送訊息予甲○○
    之另名友人辛○○，誘使辛○○前往雅莊旅館605號房。辛○○抵
    達雅莊旅館605號房後，戊○○、己○○與阮翊軒、張紹澄、潘
    柏均、壬○○及其餘姓名不詳之成年男子即承前揭同一私行拘
    禁之犯意聯絡，要求辛○○配合尋找甲○○之下落，否則不得離
    開該旅館，辛○○因見對方人數眾多，不敢擅自離開，而遭私
    行拘禁於上開605號房內，配合對方指示，將手機交由戊○○
    、己○○與阮翊軒、張紹澄、潘柏均、壬○○等人操作並傳送訊
    息邀約甲○○、邱○珉、吳○宇見面，惟甲○○、邱○珉、吳○宇均
    未有回應。
  ㈡時至107年10月12日中午，因雅莊旅館605號房退房時間將至
    ，戊○○付費退房後，再與己○○、阮翊軒、張紹澄、潘柏均、
    壬○○及其餘姓名不詳之成年男子即承前揭同一私行拘禁之犯
    意聯絡，將仍遭其等私行拘禁之施○伶、辛○○繼續帶往位於
    新北市○○區○○路000○0號之鐵皮屋（下稱蘆洲鐵皮屋）內繼
    續私行拘禁。嗣於同日23時許，吳○宇女友少年曹○津（89年
    11月生，姓名年籍詳卷）回傳施○伶訊息告知甲○○、邱○珉、
    吳○宇因在旅館開毒趴施用第三級毒品案件為警查獲，將遭
    帶返桃園市龜山派出所接受調查，戊○○等人獲知甲○○等人行
    蹤後，即先行釋放辛○○離開蘆洲鐵皮屋，但繼續拘禁施○伶
    ，由阮翊軒、張紹澄駕車搭載施○○前往龜山派出所外等候甲○○等人，戊○○、己○○、潘柏均、壬○○及其餘姓名不詳之成年
    男子則分駕駛其他車輛前往。嗣於龜山派出所外見曹○津離
    開後，又繼續尾隨追趕曹○津回到臺北市士林區芝山國小附
    近，曹○津即換乘辛○○駕駛之機車離去，阮翊軒、張紹澄見
    狀則開車在後追趕，並通知戊○○、己○○、潘柏均、壬○○及其
    餘姓名年籍不詳之成年男子駕車前往圍堵，終在臺北市文林
    北路、承德路6段交岔路口之福星宮附近，將曹○津、辛○○攔
    下，其等又承前揭同一私行拘禁之犯意聯絡，利用人數優勢
    ，迫使曹○津、辛○○進入其等駕駛之車內繼續拘禁，並利用
    甲○○對曹○津素有愛慕之意，要求曹○津以電話向甲○○假稱要
    甲○○帶其一同逃離，邀約甲○○前往臺北市○○區○○○路0段000
    號麥當勞處會面。
  ㈢甲○○、邱○珉、吳○宇侵吞54萬元贓款後，因與曹○津等友人在
    桃園市龜山區天鵝湖汽車旅館開毒趴玩樂，遭警方查獲施用
    第三級毒品並帶往桃園市龜山派出所偵辦，甲○○隨即通知母
    親丙○○自己出事了，並因侵吞贓款被追討，丙○○恐甲○○遭遇
    不測，即駕駛車牌號碼000-0000號自用小客車北上接應甲○○
    南返躲藏，行至中壢時，甲○○接獲戊○○等人逼迫曹○津所為
    之假意邀約，要求丙○○掉頭北上，依約於107 年10月13日3 
    時許抵達上開麥當勞處前，甲○○下車欲與曹○津見面時，發
    現阮翊軒等人亦在場，驚覺中計欲轉身逃離，戊○○、己○○與
    阮翊軒、張紹澄、潘柏均、壬○○及其餘姓名不詳之成年男子
    見狀，即承前揭同一私行拘禁之犯意聯絡，追趕並拉住甲○○
    之身體，阻止甲○○上車，阮翊軒並強行關閉丙○○上開自用小
    客車電門及取下鑰匙，使甲○○、丙○○均無法自由離去，戊○○
    等在場之成年男子則利用人數優勢，圍住甲○○、丙○○，作勢
    毆打甲○○及出手欲扯下甲○○之金項鍊，戊○○並質問甲○○是否
    用侵吞之贓款購買金項鍊並命甲○○將金項鍊交出。丙○○見情
    況不妙，即趁亂傳送所在地點並暗示親人協助報警，嗣警方
    雖於3 時47分許到場關切，然因潘柏均向丙○○佯稱若好好討
    論事情就能解決云云，丙○○亦知甲○○招惹之人來意不善，縱
    向警方求助亦僅能暫解燃眉之急，若未還款終究會再遭害，
    只能曲意附和，向警方表示是誤會、無須協助云云。惟待警
    方離開後，戊○○、己○○與阮翊軒、張紹澄、潘柏均、壬○○及
    其餘姓名不詳之成年男子仍要求丙○○、甲○○必須解決此事，
    且要釐清甲○○等人朋分贓款細節甲○○、丙○○見對方人多勢眾
    只能放棄抵抗，依戊○○等人命令進入該麥當勞店內談判，由
    戊○○、潘柏均、壬○○等人帶頭繼續對甲○○、丙○○施壓，由潘
    柏均質問甲○○關於3 人朋分款項之用途，潘柏均再將甲○○所
    述手寫紀錄應還款金額於字條上，作為後續命邱○珉、吳○宇
    清償之依據，其等達成目的後，始同意施○伶、曹○津、辛○○
    由張紹澄帶離麥當勞釋放，並由張紹澄將甲○○上開金項鍊持
    往臺北市○○區○○路000 號市展珠寶行變賣得款8 萬4,734 元
    後，將款項交由戊○○處理。
  ㈣嗣因天色漸亮，戊○○等人擔心引人注目，為便於繼續對甲○○
    、丙○○施壓，戊○○、己○○與阮翊軒、潘柏均、壬○○及其餘姓
    名不詳之成年男子於107 年10月13日9時前之某時許，承前
    揭同一私行拘禁之犯意聯絡，由強扣丙○○車輛之阮翊軒駕駛
    丙○○上開自用小客車將丙○○、甲○○帶往蘆洲鐵皮屋處，其餘
    人等則分別駕車前往蘆洲鐵皮屋，以人數優勢，繼續輪流看
    管、拘禁甲○○、丙○○，要求甲○○、丙○○籌措金錢償還前開詐
    騙所得。待丙○○聯繫上願意借錢之親戚而要求離開前往取款
    時，遭壬○○發現丙○○與親人對話中提及報警之事，又藉詞質
    問丙○○、甲○○，並有不詳男子作勢要剁掉甲○○的手，致使丙○○、甲○○益加驚恐，至同日9 時許，始由壬○○、潘柏均、阮
    翊軒及另名身分不詳男子駕車帶甲○○前往北投找親戚取款，
    然甲○○未依指示向親戚取款，趁隙逃離，阮翊軒、潘柏均、
    壬○○及另名姓名不詳之成年男子只能返回蘆洲鐵皮屋繼續對
    丙○○施壓。惟於同日下午某時許，接獲甲○○報案之警方抵達
    蘆洲鐵皮屋現場，在鐵皮屋外發現丙○○之自用小客車，戊○○
    唯恐東窗事發，只能先讓警方將丙○○帶離。但因丙○○之上開
    自用小客車仍停放於蘆洲鐵皮屋外，鑰匙並仍扣留在阮翊軒
    手中，無交通工具可南返，且因甲○○、丙○○先前遭強押餘悸
    猶存，丙○○為免繼續受害，乃攜帶其向親戚籌措之20萬元，
    前往蘆洲鐵皮屋處，將20萬元交給阮翊軒，由阮翊軒簽立收
    據並交還自用小客車鑰匙。阮翊軒取得丙○○交付之上開20萬
    元款項後，即交由戊○○處理。
　㈥戊○○、己○○與阮翊軒、張紹澄、壬○○等人為繼續追討尚不足
    之贓款34萬元，乃依先前謀議之還款金額，先由阮翊軒透過
    Facebook之Messenger 通訊軟體傳送訊息予邱○珉，向其佯
    稱欲與其和平處理詐欺款項一事，並詢問其所在處，邱○珉
    不疑有他，即向阮翊軒告知其在新北市蘆洲區之居處地址。
    阮翊軒得知後，即於107 年10月14日下午某時許，與張紹澄
    共同前往邱○珉上開住處，要求邱○珉返還其所侵占之詐欺款
    項，由邱○珉交付以詐欺款項所購買之VERSACE 手拿包1 只
    作為抵債，但因該手拿包不足抵償其所侵占之贓款，阮翊軒
    、張紹澄再於同日17、18時許駕車將邱○珉帶往張紹澄位於
    臺北市○○區○○路000號00弄0 號3 樓之住處。阮翊軒、張紹
    澄與後續抵達張紹澄住處之戊○○、己○○、壬○○及其餘姓名不
    詳之成年男子，即基於私行拘禁、強制之犯意聯絡，以人數
    優勢輪流看管，要求邱○珉需向其父母籌措款項以返還詐騙
    所得，否則不得離開，以此方式拘禁邱○珉，迫使邱○珉於同
    日晚間某時許撥打電話向其父母邱○賢、卓○君求助，表示其
    積欠債務遭拘禁，需籌措款項方能離開，請邱○賢、卓○君至
    臺北市士林區中山北路6 段星巴克咖啡店處理，邱○賢因感
    不安，於同日21時許先前往天母派出所以糾紛排解為由備案
    ，再會同警方至該星巴克咖啡店。而戊○○、己○○、阮翊軒、
    張紹澄及其餘姓名不詳之成年男子於邱○珉撥打電話予邱○賢
    、卓○君後，即駕車將邱○珉帶往上開星巴克咖啡店與邱○賢
    、卓○君見面。雙方於同日晚間9 時許均到場後，警方雖上
    前瞭解邱○珉之狀況，惟邱○珉為求儘速脫身，即附和阮翊軒
    、張紹澄之說詞，向到場之警方表示僅是要談債務之事，邱
    ○賢、卓○君亦不明就理，致警方查核紀錄在場人身分後即先
    行離去。但於警方離開後，戊○○、己○○、阮翊軒、張紹澄及
    其餘姓名不詳之成年男子即向邱○賢、卓○君恫稱：兒子欠錢
    父母不用負責嗎、今天一定要還錢等語，致邱○賢、卓○君因
    恐邱○珉遭繼續拘禁，只能應允代為處理，而當場支付6 萬
    元予阮翊軒，並承諾後續款項會擇期支付，戊○○等人始同意
    當場釋放邱○珉與邱○賢、卓○君一同離去，其等即以此方式
    使邱○賢、卓○君為無義務之事。邱○賢於翌日在阮翊軒頻頻
    催促下，交付3 萬元予阮翊軒、張紹澄，惟因交付前戊○○等
    人已自吳○宇（詳如下述）追回所餘贓款，阮翊軒即將3 萬
    元私自收下，未再上繳給戊○○。
  ㈦向邱○珉追回款項後，戊○○、己○○與壬○○、潘柏均、阮翊軒、
    張紹澄等人復按照事先之謀議，由阮翊軒、張紹澄繼續找尋
    侵吞贓款之車手吳○宇之下落，而吳○宇自桃園地院少年法庭
    離開後，已接獲張紹澄訊息要求出面處理，亦由脫困之辛○○
    、邱○珉獲悉遭押討債之情，心想終須面對而在與張紹澄聯
    繫後，依約於同年10月14日22時許與女友曹○津共乘機車前
    往臺北市士林區芝山國小見面談判。吳○宇騎乘機車搭載女
    友曹○津到達芝山國小後，已到場之戊○○、己○○與阮翊軒、
    張紹澄及其餘姓名不詳之成年男子即基於私行拘禁之犯意聯
    絡，以人數優勢圍住吳、曹2 人，妨害2 人之行動自由，並
    由阮翊軒將吳○宇配戴之金項鍊取下，再將吳、曹2 人押上
    其等開往現場之不同自用小客車，先帶往臺北市士林區天母
    棒球場附近，要求吳○宇返還贓款，再於107 年10月15凌晨
    某時許輾轉將吳、曹2 人帶往張紹澄上開士東路住處內，要
    求2 人將手機交出不得任意撥打，並恫稱：若籌不出錢，就
    要把吳○宇帶上山斷手斷腳等語，期間亦要求吳○宇下跪認錯
    ，再要求吳○宇、曹○津撥打電話向家人、朋友籌措款項以便
    脫困。直到翌日（15日）上午吳○宇之祖母吳張○○願意支付1
    0萬元後，由張紹澄帶同吳○宇前往北投地區向祖母拿取10萬
    元現金，阮翊軒則於同日上午某時許將吳○宇之金項鍊持往
    市展珠寶行變賣得款6 萬5,079 元，曹○津則拜託友人張庭
    瑋匯款7 萬6千元至張紹澄女友許淳詒台新銀行帳號0000000
    00000000 號存款帳戶內，經張紹澄確認款項入帳後，始於1
    5日下午釋放吳○宇、曹○津，嗣由阮翊軒、張紹澄前往提領7
     萬6,000 元後，連同先前收取及變賣金項鍊之得款均交給
    戊○○，至此戊○○等人總共由甲○○等三人獲取58萬5,813 元之
    不法所得。」